福建連江地方法院民事裁定                100年度簡字第4號
原      告  陳招
被      告  鄭如殷
上列當事人間請求侵權行為損害賠償事件，本院裁定如下：
    主  文
本件移送臺灣臺北地方法院。
    理  由
一、按訴訟，由被告住所地之法院管轄；訴訟之全部或一部，法
    院認為無管轄權者，依原告聲請或依職權以裁定移送於其管
    轄法院，民事訴訟法第1 條第1 項、第28條第1 項分別定有
    明文。另民事訴訟法第15條立法理由謂：「查民訴律第27條
    理由謂不法行為，乃因故意或過失侵害他人權利之行為也。
    不法行為地，係指實行不法行為之地而言，抑係指發生不法
    行為結果之地而言，學說不一，然在實行不法行為之地，證
    明其有不法行為，較在發生不法行為結果之地為易，故本條
    以行為地定審判衙門之管轄。」，足徵侵權行為行為地傾向
    於指實行不法行為地。又最高法院56年台抗字第369 號判例
    固揭示：「所謂行為地，凡為一部實行行為或其一部行為結
    果發生之地皆屬之。」，即實施侵權行為及侵權行為結果發
    生之處所，均屬行為地。查上開判例具體事實略為：「相對
    人以再抗告人共謀詐財誘騙其在高雄市鼓山區與白秀鳳訂婚
    ，並交付聘禮」、「再抗告人侵權行為結果發生地在高雄市
    ，設於該市之第一審法院自有管轄權」，可見該判例使用「
    結果發生」一詞，仍係在詮釋侵權行為「行為人實行不法行
    為致被害人交付財物」之構成要件事實，與前揭民事訴訟法
    第15條立法理由，就不法行為地傾向於指係實行不法行為之
    地，而非發生不法行為結果之地，並無違背。益徵最高法院
    上開判例載示「其一部行為結果發生之地」之旨，宜採限縮
    解釋，而認所稱結果發生之地，係與構成侵權行為要件事實
    之全部或一部，有直接或最重要之牽連關係者為限，庶符立
    法原意。再者，民事訴訟法第15條立法時，網路尚不發達，
    而以今日網路的流傳可遍及全世界，若寬認至網路主機或網
    路傳播可到達的地方均屬侵權行為結果地，應有過度擴張解
    釋結果發生地，及原告任意創設對自己有利之管轄權之虞，
    亦喪失民事訴訟法規定管轄的目的，故最高法院上開判例所
    稱結果發生之地，宜採限縮解釋，庶符立法原意，並可避免
    被告遠赴法院苛受應訴負擔之弊，不宜擴張泛指任何間接或
    常出於偶然而不確定，或僅屬被害人空泛主張管轄原因事實
    而未經釋明之地，均為結果地。是在尊重民事訴訟法管轄權
    之傳統相關認定，避免當事人及法院之困擾外，尚應斟酌其
    他具體事件，如設置網頁、電子郵件主機所在地、傳輸資料
    主機放置地及其他有無實際交易地等相關情狀認定之。
二、經查，被告住所地設在臺北市文山區，有被告個人基本資料
    查詢結果在卷可稽。依原告起訴狀所載，原告本於侵權行為
    之法律關係，請求被告回復原告名譽，並因名譽受損，向被
    告請求非財產上之損害賠償等語，則於被告於網頁上張貼足
    以貶損原告名譽之網頁資料，並傳送完成後，侵權行為即已
    終了，只要網路所及之處，全台灣甚至全世界任何一網友只
    要點閱網站，均得閱覽該網頁資料，此非構成侵權行為事實
    之要件。原告復未證明於本院管轄區域內，有何與侵權行為
    發生有重要關連之事實，例如被告將網頁資料（即涉及貶損
    原告名譽之內容）上傳地點、伺服器設置地點等，依上開說
    明，應認本院並無管轄權。本件被告住所地設在臺北市文山
    區，依民事訴訟第1 條第1 項之規定，自應由臺灣臺北地方
    法院管轄。玆原告向無管轄權之本院起訴，顯係違誤。爰依
    職權將本件移送於該管轄法院。
三、依首開法條裁定如主文。
中    華    民    國   100    年    7     月    5    日
                  民事庭法  官  朱家寬
以上正本係照原本作成。
如對本裁定抗告須於裁定送達後10日內向本院提出抗告狀，並繳
納抗告費新臺幣1,000元
中    華    民    國   100    年    7     月    5     日
                        書記官  林長貴